【裁判字號】    90,交易,10
【裁判日期】    900226
【裁判案由】    過失致死
【裁判全文】
臺灣雲林地方法院刑事判決                            九十年度交易字第一號
    公  訴  人  臺灣雲林地方法院檢察署檢察官
    被      告  乙○○
右列被告因過失致死案件，經檢察官提起公訴（八十九年度偵字第五三四七號），本
院判決如左：
    主  文
乙○○因過失致人於死，處有期徒刑伍月，如易科罰金，以參佰元折算壹日。緩刑貳
年。
    事  實
一、乙○○於民國八十九年七月二十八日七時二十分許，騎乘車牌號碼ＮＴＺ－八六
    八號機車，沿雲林縣麥寮鄉○○村○○○道路由東往西方向行駛，途經該路段電
    信桿后安枝二一號前無號誌交岔路口處，本應注意汽車行經行經無號誌之交岔路
    口，或因雨霧致視線不清時，均應減速慢行，作隨時停車之準備，並注意前方人
    車動態，且交岔路口不得超車，以避免危險之發生，而依當時天候下著細雨、光
    線昏暗，乙○○本應減速慢行，作隨時停車之準備，且該道路路面為柏油路、無
    缺陷、無障礙物之情形下，又無不能注意之情形，其能注意，竟疏於注意，未減
    速慢行，作隨時停車之準備，並注意前方人車動態，仍以時速四、五十公里之速
    度行駛並超車，適有未領得汽車駕駛執照並未載安全帽之許廖梅花，騎乘未掛車
    牌之機車在該路段同向外側行駛至前開地點時，未讓直行車先行，冒然自外側車
    道左轉，乙○○因剎車不及，致其所駕機車自後擦撞許廖梅花所騎機車之左側，
    許廖梅花因而人車倒地，造成頭部外傷、肋骨骨折導致出血性休克，經乙○○於
    犯罪被發覺以前，主動委請路人打電話給一一九報案自首而受裁判，並於救護車
    至現場後，協同救護人員將許廖梅花送醫後不治死亡。
二、案經雲林縣警察局西螺分局報請臺灣雲林地方法院檢察署檢察官偵查起訴。
    理  由
一、訊之被告乙○○，對於右揭駕駛肇事之事實，供承不諱，並有現場及肇事車輛照
    片二十四張及道路交通事故調查報告表附卷可資佐證；而被害人許廖梅花因本件
    車禍不治死亡，復據檢察官督同法醫師相驗無訛，並填具相驗屍體證明書、驗斷
    書及勘驗筆錄等各乙份附相驗卷宗可證。
二、按汽車行經無號誌之交岔路口，或因雨霧致視線不清時，均應減速慢行，作隨時
    停車之準備；並注意前方人車動態，隨時採取必要之安全措施；且汽車行經交岔
    路口時，不得超車，道路交通安全規則第九十三條第一項第四款、第九十四條第
    三項及第一百零一條第一款分別定有明文。經查，肇事當時天候下著細雨、光線
    昏暗，且該道路路面為柏油路、無缺陷、無障礙物，有道路交通事故調查報告表
    各項記載足供參考，且為被告於警訊及偵查中所自承，被告本應注意上開規定，
    減速慢行，注意車前狀況，隨時採取必要之安全措施，且依當時情形，又無不能
    注意之情形，竟疏未注意減速慢行，作隨時停車之準備，仍以時速四、五十公里
    之速度行駛並超車，致自後擦撞被害人機車左側，使被害人受創死亡，其有過失
    ，足堪認定。且本件經送請台灣省嘉雲區車輛行車事故鑑定委員會鑑定結果一，
    亦認: 「一、乙○○駕駛重機車，於雨天行經無號誌交岔路口，未減速反超速由
    後撞前行許廖梅花輕機車，為肇事原因。」此有該鑑定委員會八十九年十月十二
    日嘉鑑字第八九○七七二號鑑定意見書附卷可憑。又上開鑑定意見二雖認：「許
    廖梅花駕無牌照輕機車，無肇事因素。」然本件被害人未戴安全帽、無照駕駛機
    車，業經被害人之夫甲○○在警訊時陳述明確，且依上開道路交通事故調查報告
    表事故現場圖所示，事故發生後，被告之機車係前衝超過交岔路口倒在路面之左
    側排水溝，而被害人之機車則往前在未超過交岔路口處倒在路面之右側，且左後
    照鏡斷裂，及上開驗斷書載明，被害人受有右後頂枕部挫裂傷、右肩胛兩處擦傷
    、右肘後部擦傷及肋骨骨折合併血氣胸等情以觀，被告辯稱：被害人係自外側車
    道冒然左轉時，被其自左後側擦撞肇事乙節，堪信屬實，故被害人應同有過失責
    任。然被告之過失責任不能因而解免，而被害人既確因本件車禍死亡，顯見被告
    之過失與被害人之死亡有相當因果關係，事証明確，被告犯行堪予認定。
三、本件被告騎乘機車，疏未注意依規定減速慢行，反而違規超車而肇事，致人於死
    ，核其所為，係犯刑法第二百七十六條第一項之普通過失致死罪。被告於上開犯
    罪被發覺以前自首而受裁判，減輕其刑。爰審酌被告目前在六輕南亞廠工作，無
    犯罪前科記錄，有台灣雲林地方法院檢察署刑案資料查註紀錄表在偵查卷可稽，
    素行良好，和犯後協同救護，並坦承犯行等態度，雙方過失之程度，及被害人亦
    有過失，且其已與被害人家屬達成民事和解，有調解書附偵查卷足按等一切情狀
    ，量處如主文所示之刑。又本件行為後刑法第四十一條規定得易科罰金之罪，已
    自犯最重本刑為三年以下有期徒刑以下之刑之罪，變更於同條第一項規定為犯最
    重本刑為五年以下有期徒刑以下之刑之罪，行為後法律有變更，適用裁判時之法
    律，故依修正後刑法第四十一條第一項前段規定，諭知易科罰金折算之標準。末
    查被告未曾受有期徒刑以上刑之宣告，有上開刑案資料查註紀錄表可按，其偶因
    過失罹犯本罪，犯後復知悔悟，經受此科刑教訓之後，當知戒慎而無再犯之虞，
    本院認所宣告之刑，以暫不執行為適當，爰併宣告緩刑二年，以勵自新。
據上論斷，應依刑事訴訟法第二百九十九條第一項前段，刑法第二條第一項前段、第
二百七十六條第一項、第六十二條前段、第四十一條第一項前段、第七十四條第一款
，罰金罰鍰提高標準條例第一條前段、第二條，判決如主文。
本案經檢察官丙○○到庭執行職務。
中      華      民      國      九十      年      二      月  二十六    日
                                      臺灣雲林地方法院刑事第二庭
                                          法  官  黃  一  馨
右正本證明與原本無異。
如不服本判決，應於判決送達後十日內向本院提出上訴狀。（須附繕本）
                                          書記官  陳  姵  君
中      華      民      國      九十      年      二      月  二十六    日
刑法第二百七十六條
一、因過失致人於死者，處二年以下有期徒刑、拘役或二千元以下罰金。
二、從事業務之人，因業務上之過失犯前項之罪者，處五年以下有期徒刑或拘役，得
    併科三千元以下罰金。


司法院資訊處製作；財團法人民間司法改革基金會備份。
